【裁判字號】    97,交聲,2956
【裁判日期】    971211
【裁判案由】    交管條例聲異
【裁判全文】
臺灣板橋地方法院交通事件裁定        97年度交聲字第2956號
原處分機關  交通部公路總局臺北區監理所板橋監理站
異  議  人
即受處分人  甲○○
上列異議人即受處分人因違反道路交通管理處罰條例案件，對於
交通部公路總局臺北區監理所板橋監理站於民國97年11月10日所
為之板監裁字裁41-CO0000000號裁決處分，聲明異議，本院裁定
如下：
    主  文
異議駁回。
    理  由
一、原處分意旨略以：異議人即受處分人甲○○駕駛車牌號碼M3
    3-815 號重型機車，於民國97年10月2 日12時50分許，行經
    臺北縣新莊市○○路、民安西路之有燈光號誌管制路口時，
    因有闖紅燈之違規行為，經臺北縣政府警察局新莊分局光華
    派出所（下稱原舉發單位）警員以北縣警交字第CO0000000
    號舉發違反道路交通管理事件通知單當場舉發，並經交通部
    公路總局臺北區監理所板橋監理站（下稱原處分機關）於97
    年11月10日依道路交通管理處罰條例第53條第1 項、第63條
    第1 項第3 款（裁決書漏載「第1 項第3 款」）之規定，裁
    處罰鍰新臺幣（下同）1,800 元，並計違規點數3 點。
二、異議意旨略以：當時伊要由新樹路左轉民安西路，於新樹路
    綠燈時已通過停止線，至待轉區時發現民安西路是綠燈，且
    路口已沒有車輛，才直行民安西路，卻被警員攔停開單舉發
    闖紅燈違規，為此聲明異議云云。
三、按汽車駕駛人，行經有燈光號誌管制之交岔路口闖紅燈者，
    處新臺幣1,800 元以上5,400 元以下罰鍰，道路交通管理處
    罰條例第53條第1 項定有明文；汽車駕駛人有同條例第53條
    之情形者，並記違規點數3 點，同條例第63條第1 項第3 款
    亦有明文。次按所謂「汽車」，係指在道路上不依軌道或電
    力架線而以原動機行駛之車輛（包括機器腳踏車），同條例
    第92條第1 項所授權訂立之道路交通安全規則第2 條第1 項
    第1 款亦有規定，故機車駕駛人如有上開違規情形，自有該
    處罰規定之適用。
四、經查：
    (一)本件異議人駕駛車牌號碼M33-815 號重型機車，於97年10
      月2 日12時50分許，行經臺北縣新莊市○○路、民安西路
      之有燈光號誌管制路口時，經原舉發單位警員認有闖紅燈
      之違規行為，乃以北縣警交字第CO0000000 號舉發違反道
      路交通管理事件通知單當場舉發之事實，業據證人即本件
      舉發員警陳明祺於本院調查時到庭具結證稱：（此違規通
      知單是否由你舉發開單？為何開單？請詳述之。）是我舉
      發開單。我當時在執行勤務，在異議人的後方巡邏，看到
      紅燈，我就停在那裡，異議人當時在我的左手方，算是跟
      我併停；（所以是否在停止線裡面？）是的。停止線靠近
      雙黃線處；（你確認他的機車狀態是否為靜止？）是的。
      我們停在那裡時，等新樹路與民安西路口淨空後，停了大
      概15秒左右，民安西路上沒有車子了，異議人就直接左轉
      進入民安西路，所以我就向前追上攔停，當時很多人在等
      紅綠燈，所以我看得很清楚；（你攔停之後，異議人有無
      其他表示？）他希望可以不要舉發他闖紅燈，當時主要是
      異議人太太說的話比較多，但是我已經沒有印象說什麼，
      主要是希望不要舉發闖紅燈；（你對於異議人有載他太太
      這件事情有印象？）有；（路口是否是二時向，即民安西
      路紅燈新樹路綠燈？）是的，該處需待轉；（你如何確認
      當時攔下的車子就是異議人的車子，或者有時間上的差距
      ，你是立即追上，還是等新樹路變綠燈才追上？）我是立
      即追上，異議人的車子沒有脫離我的視線過等語綦詳（見
      本院97年12月2 日訊問筆錄），並有現場照片二張、上開
      舉發通知單及臺北政府警察局新莊分局97年11月6 日北縣
      警新交字第0970051922號函影本各一件在卷可稽。
    (二)按燈光號誌之違反，其所需之舉證狀態稍縱即逝，除設有
      感應照相之路口外，事後無法還原現場狀態，職是，舉發
      當時現場之值勤員警自屬交通案件之重要證人。參酌員警
      執行公務時，本身即受有行政懲處責任之監督，其到庭具
      結作證，更係以刑事責任擔保其證言之真實性，復衡諸證
      人陳明祺與異議人素不相識，亦無任何嫌隙可言，應無設
      詞攀誣，或虛構違規事實以陷害異議人之理。且依證人上
      開證述其當時所處位置，確可清楚辨明該交岔路口之燈號
      及行車動態，況舉發交通違規，為證人業務內之事項，其
      觀察程度自較一般人更為專注，佐以異議人經攔停位置與
      違規路口距離甚近，又無遮蔽證人視線之阻礙物等情，應
      無誤認燈號或誤判違規車輛之可能，是證人上開證述異議
      人闖紅燈之情節，信而有徵，堪予採信。此外，又無任何
      證據證明本件執勤員警有捏造事實違法取締之不法情事，
      而異議人復未就其舉發有誤提出具體證據以供調查，則執
      勤員警本於維護交通秩序、安全職責所為之舉發，自應受
      到合法、正確之推定，當堪認定異議人確有上開闖紅燈之
      違規事實無訛，異議人執前揭情詞為辯，自無足取。
    (三)綜上，本件事證明確，異議人有駕車行經有燈光號誌管制
      之交岔路口闖紅燈之違規行為，洵堪認定，且已於應到案
      期限內繳納罰鍰。從而，原處分機關據以援引道路交通管
      理處罰條例第53條第1 項、第63條第1 項第3 款及違反道
      路交通管理事件統一裁罰基準表之規定，裁處異議人罰鍰
      1,800 元，並記違規點數3 點，並無違誤或不當。本件異
      議為無理由，應予駁回。
五、據上論斷，應依道路交通案件處理辦法第19條，裁定如主文
    。
中    華    民    國    97    年    12    月    11    日
                    交通法庭    法  官  盧軍傑
上列正本證明與原本無異。
如不服本裁定，應於裁定送達後五日內敘明抗告理由，向本院提
出抗告狀。
                                書記官  周玉茹
中    華    民    國    97    年    12    月    15    日


司法院資訊處製作；財團法人民間司法改革基金會備份。
